【裁判字號】    97,上更(一),2
【裁判日期】    970327
【裁判案由】    殺人未遂
【裁判全文】
臺灣高等法院花蓮分院刑事判決       97年度上更(一)字第2號
上  訴  人  臺灣花蓮地方法院檢察署檢察官
上  訴  人
即  被  告  戊○○
上  訴  人
即  被  告  丁○○
共      同
指定辯護人  吳美津律師
上列上訴人因殺人未遂案件，不服臺灣花蓮地方法院94年度訴字
第418號中華民國95年3月2日第一審判決（起訴案號：臺灣花蓮
地方法院檢察署94年度偵字第1344號），提起上訴，本院判決後
，經最高法院第一次發回，本院更為判決如下：
    主  文
原判決撤銷。
戊○○共同犯傷害致人重傷罪，處有期徒刑年貳月。
丁○○共同犯傷害致人重傷罪，處有期徒刑年。
    事  實
一、戊○○與己○○係同事關係，雙方於民國93年12月17日某時
    ，因工作上事務發生口角爭執，經同事乙○○出面制止後，
    更引起戊○○之不滿。戊○○得知乙○○、己○○於同日晚
    間將前往丙○所經營、位於花蓮縣花蓮市○○街19號久園小
    吃店與同事庚○○、甲○○聚會，竟於同日晚上9時30分許
    ，夥同丁○○及綽號「阿吉」、「阿龍」等其他7、8名不詳
    姓名、年籍之成年男子，先至花蓮市○○路、三民街口之麥
    當勞速食店集合，並分持戊○○在花蓮縣吉安鄉○○○街附
    近建築工地所撿拾之木棒約4、5支及其等自備之鋁棒約2、3
    支等（均未扣案），而渠等主觀上雖無使人受重傷之意，但
    於客觀上能預見如持木棒、鋁棒朝人頭部、眼部揮打，將有
    毀敗眼睛視能結果之可能，渠等仍共同基於傷害人身體之犯
    意聯絡，分持上開木棒、鋁棒，一同至丙○所經營久園小吃
    店找乙○○、己○○尋仇。戊○○等人進入該店後，為洩憤
    即喝令稱：「幹你娘、都給他們死」（台語），嗣由同行中
    之3、4人擋在該店門口，戊○○則先持鋁棒1支敲擊乙○○
    頭部、手部，致乙○○受有肱股下端閉鎖性骨折、頭皮之開
    放性傷口、胸壁挫傷、肩部挫傷及頭部損傷（起訴書誤載為
    頸部損傷）等傷害；同時間，丁○○及其他男子約3人則持
    木棒、鋁棒及店內之鐵質椅子1把毆打己○○之頭部、肩部
    及背部，致己○○受有左前額8公分裂傷、左上臂20x 10公
    分瘀青傷、左背部40x 15公分瘀青傷、後腰部5x1公分擦挫
    破皮傷等傷害，該椅子亦因而毀損不堪使用。其間同行之其
    餘男子2、3人則同時分持木棒、鋁棒毆打甲○○之頭部，李
    進興雖隨即以手抵擋後，因手部遭毆打致骨折，無力再護住
    頭部，嗣遭毆打到左眼，甲○○倒地後，上開不詳姓名之成
    年人仍以腳踢方式毆打甲○○，致其因而受有左手骨折及左
    眼外傷性眼窩骨折、左眼外傷性虹膜斷離、左眼外傷性前房
    出血、左眼外傷性虹膜炎、左眼外傷性黃斑部受損，視力矯
    正後僅餘0.01之視力，已達失明程度之重傷害。戊○○再持
    鋁棒1支毆打庚○○頭部1下，致庚○○受有左前額8公分裂
    傷、左眼週8x7公分、15x8公分瘀青、左後肩15x8公分瘀青
    等傷害。且戊○○毆打庚○○時，其友人藍玉琪（原名壬○○）在旁阻擋時，亦遭戊○○打傷其手部，致其受有左肘撞
    挫瘀腫傷7x5公分、左手腕6x2公分瘀紅傷等傷害。戊○○、
    丁○○及其他不詳姓名之成年男子於上開毆打過程中，亦持
    丙○所有店內之玻璃杯、滅火器等物品以丟擲方式予以傷害
    ，雖未丟中，但仍致玻璃杯破損或滅火器之扣環脫損而不堪
    使用。其等於上開分別毆打乙○○、己○○、甲○○、樊中
    興及壬○○約3至5分鐘後，因見乙○○等人紛紛流血受傷倒
    地，隨即駕車離去，並將行兇用之木棒、鋁棒丟棄於花蓮市
    中正橋下（未尋獲）。
二、案經乙○○、己○○、甲○○、樊中興、藍玉琪、丙○訴請
    花蓮縣警察局花蓮分局報請臺灣花蓮地方法院檢察署檢察官
    偵查起訴。
    理  由
甲、證據能力方面：
一、按被告以外之人於審判外之言詞或書面陳述，除法律有規定
    者外，不得作為證據，刑事訴訟法第159條第1項定有明文。
    準此，被害人乙○○、己○○、甲○○、樊中興、藍玉琪、
    丙○於接受警察詢問之言詞陳述，顯係被告以外之人於審判
    外之言詞陳述而屬傳聞證據，且被告辯護人於本院爭執其證
    據能力（本院本審卷第27頁、第63頁），復無其他例外得為
    證據之情形，是依上規定，渠等警詢筆錄應無證據能力。
二、次按被告以外之人於審判外之陳述，縱不符刑事訴訟法第15
    9條之1至之4之規定，而經當事人於審判程序同意作為證據
    ，法院審酌該言詞陳述或書面陳述作成時之情況，認為適當
    者，亦得為證據。當事人、代理人或辯護人於法院調查證據
    時，知有第159條第1項不得為證據之情形，而未於言詞辯論
    終結前聲明異議者，視為有前項之同意，同法第159條之5定
    有明文。除上揭被害人警詢筆錄外，被告及其辯護人於本院
    97年1月24日就檢察官所提出證明被告犯罪事實之證據方法
    （詳後述所引之證據），均同意作為證據使用（本院本審卷
    第27頁），亦未於本院97年3月5日言詞辯論終結前聲明異議
    ，是本院審酌該證據作成時之情況，並無違法取證或證據力
    明顯偏低之情形，以資為證據並無不當之情形，是該等證據
    ，應均有證據能力，附此敘明。
乙、實體方面：
一、認定犯罪事實所憑之證據及理由：
(一)被告戊○○、丁○○於上開時地夥同丁○○及綽號「阿吉」
    、「阿龍」等其他7、8名不詳成年人分持木棒、鋁棒為上開
    傷害犯行之事實，業據被告戊○○、丁○○迭於原審、本院
    前審及本院本審中坦承無訛（詳原審卷第27頁、本院上訴卷
    第37頁、本院本審卷第26頁、第66頁)，並經證人即被害人
    乙○○、己○○、甲○○、庚○○於檢察官偵查、原審審理
    時（分詳偵查卷第56頁至第59頁、原審卷第55頁至第80頁、
    第85頁）；證人藍玉琪於檢察官偵查及本院本審審理時分別
    指證綦詳（分詳偵查卷第56頁至第59頁、本院本審卷第61、
    62頁）。又被告二人與不詳姓名之成年人同時分別毆打被害
    人後，於上開處所地面留有血跡，復有現場照片22張、現場
    圖1紙在卷可佐（附於警卷第42頁至第52頁、第36頁）。
(二)被害人乙○○、己○○、甲○○、庚○○、藍玉琪等人受有
    事實欄所載之傷勢等，亦有診斷證明書5份、行政院衛生署
    花蓮醫院95年2月6日花醫治字第0950000601號函附之己○○
    病歷資料、95年2月22日基門醫文字第950215號函及所檢附
    之乙○○病歷資料附卷可憑（分附於警卷第37至41頁、原審
    卷第40至第47頁、第100至104頁）。又被害人甲○○所受左
    眼傷害，其視力經矯正後僅0.01，且經判定無法回復，已達
    到法定失明之程度，亦有基督教門諾會醫院94年8月26日基
    門醫文字第940868號函1份在卷足稽（附於偵查卷第9頁），
    足認被害人甲○○已達重傷害之程度，當無置疑。
(三)又人體頭部、眼部甚為脆弱，徵諸通常人之常識，應知客觀
    上即便對身強體壯之人就此部位加以毆擊，易使眼部受傷，
    亦足以喪失視能，而被告二人與其他不詳姓名之成年人均係
    智慮成熟之成年人，竟分持木棒、鋁棒毆擊被害人等人頭部
    、眼部等身體部位，渠等對此結果，在客觀上顯有預見之可
    能；至被告戊○○與被害人己○○、乙○○、庚○○、甲○○均屬同事關係，被告丁○○及其他不詳姓名之成年人與被
    害人等人則素不相識，僅因細故而起爭執，且由僅被害人甲○○受有左眼失明之重傷害，其餘被害人均受有普通傷害以
    觀，固可認被告等人就其等毆打被害人等人時不致有重傷害
    之故意，惟就其等毆打被害人等人頭部、眼部可能造成重傷
    害之加重結果，於客觀上應有預見之可能，是被告等人就渠
    等所基於傷害之犯意聯絡，而各所為傷害行為，致被害人甲○○因此受有左眼失明之重傷害部分，自應同負其責任。
(四)再，被告戊○○、丁○○與其他7、8名不詳成年人在事實欄
    所載丙○所經營久園小吃店為傷害行為時，亦有破壞店內桌
    椅、玻璃杯、消防器材等情，復經證人乙○○、己○○、甲○○、庚○○、藍玉琪於偵查中證述一致無訛（偵查卷第56
    頁），且證人己○○於原審審理中並具結證稱：我被椅子砸
    到，他們有拿滅火器丟，但有無丟到人，我不清楚等語明確
    （見原審卷第66頁）。復觀諸警卷第43至45頁、第47頁至49
    頁現場照片，其內顯示確有鐵椅1座斜置於地上且椅角部分
    業已毀損不堪，而滅火器1座之拉環亦有毀壞，並有諸多玻
    璃杯碎片遍佈於地面等情，亦足證明被告等人於上開毆打傷
    害被害人過程中，確有持丙○所有店內之玻璃杯、滅火器等
    物品予以丟擲，而致玻璃杯破損、滅火器之扣環脫損而不堪
    使用之毀損事實，亦堪認定。
(五)綜上，被告二人傷害、傷害致重傷及毀損之犯行，事證明確
    ，堪以認定。
二、被告辯解不足採之理由：
(一)被告戊○○辯稱：伊未打庚○○及藍玉琪云云，被告丁○○
    則辯稱：伊未拿任何木棒、鋁棒，是空手與己○○打架云云
    ，且被告二人並均辯稱：未說「幹你娘、都給他們死」（台
    語），亦無故意毀損店內之物品，係因現場太混亂而不小心
    踢到，椅子部分係因己○○拿鐵椅亂揮揮到的云云。
(二)惟查：
  (1)被害人庚○○係遭被告戊○○以鋁棒毆打乙情，業據其於偵
    查中結證在卷（偵查卷第57頁），且其於原審所證稱：其未
    真正看到真正打其的人，是藍玉琪到醫院時跟其說是戊○○
    打其等，因藍玉琪當時坐在其旁邊，就是她幫其用手去擋，
    所以她手有受傷等語（原審卷第85頁），核與證人藍玉琪於
    本院具結證稱：當時看到被告戊○○持鋁棒毆打庚○○，是
    其告訴庚○○是戊○○打他的，其本身亦被戊○○打傷等語
    相符（本院本審卷第61頁、62頁）。被告戊○○於本院辯稱
    伊未打庚○○及藍玉琪云云，委無可採。
  (2)被告戊○○、丁○○與其他7、8名不詳成年人進入店內時，
    均有分持木棒或鋁棒，且一進入店內時，戊○○即揚言稱：
    說「幹你娘、都給他們死」（台語），之後見人就打等情，
    業據證人即被害人乙○○、己○○、甲○○、庚○○、藍玉
    琪於偵查具結指證一致（偵查卷第56、57頁）。是被告丁○○否認持有木棒、鋁棒，及被告二人共同辯稱未說「幹你娘
    、都給他們死」（台語）云云，顯均係諉責之詞，難以採信
    。
  (3)次被害人乙○○等5人遭被告2人或其他男子毆打時，均僅能
    以手部抵擋，業據證人乙○○、己○○、庚○○、甲○○於
    偵查及原審審理中證述甚詳（分詳上引偵查及原審卷頁），
    且被告二人於偵查中亦自承，我們和其餘之7、8人進入店內
    後，看到人就打等語（見偵查卷第60頁）。是以，被告二人
    既見人即予毆打，被害人乙○○等人實難以持他物予以抵擋
    ，故丙○店內上開財物毀損，應非被害人乙○○等人為抵抗
    被告等而丟擲，則上開物品之毀損，係被告等為達傷害之目
    的，故意向被害人丟擲以致毀損者無疑。被告二人所稱無毀
    損故意云云，亦非可取。
三、至公訴意旨雖認被告傷害被害人部分，係涉犯刑法第271條
    第2項、第1項之殺人未遂罪嫌，且檢察官上訴意旨並認：本
    件係構成殺人未遂罪，因刑法上之故意，除「直接故意」外
    ，尚包括「未必故意」，即對於構成犯罪之事實預見其發生
    ，被告2人對被害人均毆打頭部，其等所為應得預見發生死
    亡之結果，故被告等所為應係殺人未遂等語。惟查：
  (1)殺人、傷害或重傷害犯行之區別，除自所發生結果觀察外，
    主要之判別為其犯意，然因犯意係存在於人之內心中，判定
    行為時之犯意，除行為人自行之供述外，尚可自行為外觀認
    定，如下手情形、部位等加以判定。本件並未發生死亡之結
    果，故而並未有如檢察官上訴意旨所述之「預見其發生」之
    情形，亦即本件並未有檢察官上訴書所載「死了也沒關係」
    之未必故意，蓋被害人並未因而致生死亡之結果，故並無法
    判定有無行為人即被告等預見結果之發生，故本件之情形，
    與檢察官上訴意旨所舉違規撞及行人之情形並不相同。
  (2)縱被告等人到場時揚言「都給他們死」，及持木棒、鋁棒朝
    頭部毆擊，然殺人未遂與傷害之區別，應以加害人有無殺意
    為斷，以戕害他人生命之故意，著手於刺殺之實行而未發生
    死亡之結果，為殺人未遂；倘無使人喪失生命之故意，僅在
    使其身體、健康受到傷害，則為傷害罪，二罪皆發生傷害之
    結果，祗其主觀犯意及身體傷害程度不同而已，最高法院84
    年度台上字第3179號判決意旨參照。
  (3)本件被害人乙○○固然受有肱股下端閉鎖性骨折、頭皮之開
    放性傷口、胸壁挫傷、肩部挫傷及頭部損傷，堪認被告等人
    確實朝乙○○頭部毆打，然被害人乙○○於原審審理時證稱
    ：伊在花蓮醫院急診室留院觀察，後來轉到門諾醫院當天即
    出院，案發時我忙著看其他人的傷勢，只有甲○○是救護人
    員抬上車的等語（見原審卷第60、61、63頁），並有診斷證
    明書在卷可參。雖證人乙○○亦證以：我被持續打了5分鐘
    云云，然若其確實遭人持續以棍棒毆打5分鐘云云，傷勢應
    極為嚴重，但乙○○僅受有上開輕傷，故其前揭證詞，不免
    有所誇大。是以，證人乙○○於遭毆打後尚能察看他人情形
    ，且其僅住院1日，堪認被告戊○○下手時並無致人於死之
    意。
  (4)再查，被害人己○○固然亦有前額8公分裂傷，然其於原審
    證稱：我在花蓮醫院住院1天，轉到門諾醫院急診室觀察，
    當天就回家，之後去中醫拿藥，沒有腦震盪、噁心、嘔吐等
    情形（見原審卷第67、70頁），並有前引花蓮醫院函及所附
    病歷影本可參，亦認被告等人雖有毆打己○○之頭部，然毆
    打之力道尚非有致人於死之意。
  (5)證人庚○○於原審亦證稱：伊僅被打1下，當天急診縫了10
    幾針就轉到門諾醫院觀察，沒有住院等語（見原審卷第82頁
    ），且證人藍玉琪僅有手部受傷，是以，庚○○既然僅遭毆
    打一下，而藍玉琪僅有左手撞挫瘀腫傷或瘀紅傷等傷害，均
    尚屬輕微，故尚難認為被告二人有殺人之犯意。
  (6)至證人甲○○固然受有左眼之重傷害，然查，本件起因係被
    告戊○○於工作上與己○○、乙○○間有所怨隙所肇致，被
    告戊○○與甲○○間並無仇恨，而被告戊○○所邀集之被告
    丁○○或其他7、8名男子，與甲○○亦無任何仇怨，既然被
    告二人與其餘下手實施毆打之男子對己○○、乙○○毆打時
    ，並無致其等死亡之意，已如前述，堪認其等均僅止於教訓
    之傷害意圖，則其等與甲○○並無深仇大恨，當更無致甲○○於死地之犯意，堪認被告等人並非基於殺人之犯意為之。
  (7)證人乙○○、己○○、甲○○、庚○○於原審亦均證稱：若
    被告等人繼續予以毆打，其等可能會被打死，被告2人後來
    自行離去，並非因為警員到場後才逃離現場等語。是以，依
    照當時情形，被告二人及其餘共犯之人數眾多，且大多手持
    木棒、鋁棒，反觀被害人一方手無寸鐵，均立於劣勢，是以
    若被告二人與共犯間均有殺人之意圖，若繼續毆打，極容易
    遂行被害人死亡之結果，然被告二人及其餘共犯見乙○○等
    人倒地後，即自行停手，顯然其等僅有傷害他人身體之意圖
    。
  (8)至證人乙○○、己○○、甲○○等人固然證稱：被告戊○○
    於進入小吃店內，即先辱罵三字經並稱「給他們死」等語無
    誤，然上開言語應僅係毆打時之所用之洩憤語氣，尚難僅憑
    被告戊○○於毆打之前曾說上開話語，即認為被告二人與其
    他共犯間有殺人之犯意聯絡。
  (9)綜上，公訴意旨及檢察官上訴意旨認被告二人有殺人未遂之
    犯行，因無積極證據足資證明，本院尚難以認定，故本件僅
    能證明被告二人有傷害之犯意，尚難認其等有殺人之犯意。
    至檢察官所舉若生死亡之結果，其判斷是否不同？就構成之
    罪當然不同，然對其犯意之判斷仍相同。蓋被告等當時係以
    殺人犯意或傷害致生死亡之結果或重傷之犯意均不相同，參
    以被告等多人到場，且將場地圍住，不使他人出入，並持有
    足以致生死亡結果之器具，且下手之位置係在頭部，則被告
    若有殺人或使受重傷犯意，豈可能僅被害人一人因被打後倒
    下，致傷及眼部之情形，故本件尚未足為本院認定被告等之
    行為達到殺人或使受重傷之犯意甚明，檢察官於此應亦有誤
    認。
四、刑法新舊法比較及適用
(一)查被告行為後，刑法業於94年2月2日修正公布，95年7月1日
    起施行，且按行為後法律有變更者，適用行為時之法律，但
    行為後之法律有利於行為人者，適用最有利於行為人之法律
    ，修正後刑法第二條第一項定有明文。此條規定係規範行為
    後法律變更所生新舊法律比較適用之準據法，本身尚無新舊
    法比較之問題，於新法施行後，應一律適用新法第2條第1項
    之規定，為「從舊從輕」之比較，先予敘明。再按本次法律
    變更，比較時應就罪刑有關之共犯、未遂犯、想像競合犯、
    牽連犯、連續犯、結合犯，以及累犯加重、自首減輕暨其他
    法定加減原因（如身分加減）與加減例等一切情形，綜其全
    部罪刑之結果而為比較（最高法院95年5月23日95年度第8次
    刑庭會議決議參照）。茲與本案有關之刑法第10條第4項第1
    款重傷害之規定（按修正前係規定毀敗一目或二目之視能，
    修正後則規定毀敗或嚴重減損一目或二目之視能）、第28條
    共同正犯之規定（修正前係規定二人以上共同『實施』犯罪
    之行為，修正後則規定二人以上共同『實行』犯之行為）、
    第33條第5款罰金刑最低刑度、毀損罪所定罰金刑及修正前
    第55條後段牽連犯之規定（依修正前牽連犯之規定，數行為
    間具有方法、目的結果關係者，應從一重之罪處斷，修正後
    刑法則已刪除牽連犯之規定，此種數行為即應併合處罰），
    均經修正，綜其全部而比較新舊法結果，以修正前之規定較
    有利於被告，依諸上揭說明，上開規定應一併適用修正前之
    規定。
(二)另按行為後刑法條文經修正，惟無有利、不利情形，應適用
    裁判時法，亦即如新舊法處罰之輕重相同，即無比較適用之
    問題，非刑法第2條所指之法律有變更，即無該條之適用，
    應依一般法律適用原則，適用裁判時法（最高法院於95年11
    月7日第21次刑事庭會議決議要旨參照）。修正後刑法第55
    條就想像競合犯部分增加但書關於科刑之限制，為法理之明
    文化，無有利或不利之情形。故依上開說明，此部分自應適
    用裁判時法，附此說明。
五、論罪之理由
(一)核被告二人所為，就傷害被害人乙○○、己○○、庚○○、
    藍玉琪部分，係犯刑法第277條第1項之普通傷害罪；就傷害
    被害人甲○○致其受重傷部分，係犯同條第2項後段之傷害
    致重傷害罪；另就毀損被害人丙○所有店內玻璃杯、滅火器
    扣環部分則係犯刑法第354條毀損罪。至於公訴人雖認為被
    告二人另有毀損桌子，但參諸前引卷內相片所示，尚無桌子
    遭毀損或致令不堪用之情形，故此部分尚難以認定，附此說
    明。又公訴人認為被告二人傷害被害人部分係犯刑法第271
    條第2項、第1項之殺人未遂罪嫌云云，惟被告二人上開犯行
    並未有殺人犯意之積極證據，已如前述，惟因殺人未遂與傷
    害之基本社會事實相同，本院就此部分自得變更其起訴法條
    ，併此敘明。
(二)被告二人與其他姓名年籍不詳之成年男子間，有犯意聯絡與
    行為分擔，為共同正犯。且除被告二人外，其餘姓名年籍不
    詳之究有多少人數，或其姓名資料，因僅被告二人知悉，而
    其二人不願供出，自無法冒然認定，然可確認者為，夥同被
    告到場之人均為成年男子，且確有多人分持上開器具到場毆
    打被害人等，均經在場之人指證明確，故此部分之事實亦應
    屬實，而得認定。
(三)按數行為於同時同地或密切接近之時地實施，侵害同一法益
    ，各行為之獨立性極為薄弱，依一般社會健全觀念，在時間
    差距上，難以強行分開，在刑法評價上，以視為數個舉動之
    接續施行，較為合理，應屬接續犯之一罪（最高法院96年度
    台上字第7504號判決參酌）。查被告等人基於單一共同傷害
    之犯意聯絡，於同時同地各持木棒、鋁棒分頭毆打被害人等
    人，其各行為之獨立性極為薄弱，依一般社會健全觀念，在
    時間差距上，難以強行分開，且所侵害者亦係均身體法益，
    依上開說明，被告等人對各被害人所為傷害行為，應屬接續
    犯之一罪，且被告等人以一行為同時觸犯傷害罪及傷害致重
    傷害罪，為想像競合犯，應依裁判時刑法第55條規定，從一
    重之傷害致重傷害罪處斷。
(四)被告二人所犯之毀損罪與傷害致重傷害罪間，有方法、結果
    之牽連犯關係，應依修正前刑法第55條後段規定從一重論以
    傷害致重傷害罪。
六、撤銷改判之理由
(一)原審認被告二人犯行明確予以論罪科刑，固非無見，惟查：
    (1)按刑法第277條第2項後段之傷害人致重傷罪，係對於犯普
    通傷害罪致發生重傷害結果所為規定之加重結果犯，依同法
    第17條之規定，以客觀上行為人能預見其重傷害結果之發生
    ，而主觀上並無預見為其要件。若其主觀上已有預見，即屬
    故意之範疇，無復論以加重結果犯之餘地。而上述構成加重
    結果犯之事實，依刑事訴訟法第308條、第310條第1款規定
    ，應於事實欄明白認定，並於理由內加以說明，方為適法。
    乃原判決雖論處被告二人傷害人致重傷罪刑，然就上述重傷
    害之結果客觀上是否能預見？被告等人在主觀上究竟有無預
    見？未於事實欄內加以認定記載明白，亦未於理由內予以說
    明，依上說明，自非適法；(2)被告行為後，刑法業於94年2
    月2日修正公布，95年7月1日起施行，已如前述，原審未及
    就此部分為新舊法之比較適用；(3)又被告二人於原審判決後
    ，已與被害人甲○○、庚○○於民事訴訟中調解成立，有卷
    附臺灣花蓮地方法院95年移調字第2號調解筆錄可稽（本院
    本審卷第55頁），被告二人並已給付甲○○新臺幣（下同）
    11 萬元、乙○○、藍玉琪、庚○○各5000元及1萬元等，且
    亦另與被害人己○○、乙○○、藍玉琪亦達成和解，有甲○○、乙○○、藍玉琪所簽收之收據及己○○、乙○○、藍玉
    琪等和解書附卷可參，原審於量刑時亦未及審酌。故檢察官
    上訴意旨指稱被告二人應構成殺人未遂罪及被告二人上訴意
    旨猶執陳詞否認毀損犯行，固均為理由，已如上述，但被告
    上訴意旨以已與被害人達成和解，請求從輕量刑等語則非無
    據，且原審判決復有前開(1)(2)所載之違誤，其判決即無可維
    持，本院自應撤銷改判。
(二)爰審酌被告戊○○僅因與己○○、乙○○於工作上引發口角
    ，並非有重大之恩怨，竟即邀集被告丁○○及其他7、8 人
    共同持木棒、鋁棒等兇器對手無寸鐵、毫無防備之人尋仇，
    被告戊○○之惡性較為重大，又被告丁○○一經邀集即參與
    犯案，且對被害人均針對頭部等人體重要部位下手，其手段
    及心態可議；兼衡本件之受傷人數眾多，其中李進興與被告
    二人均無任何糾紛，竟僅因與被害人己○○等人在該處聚會
    ，即不明不白遭毆打致失明，對被害人造成難以回復之損害
    ，惟被告二人已與被害人達成和解，並已賠償被害人部分金
    錢，復對於上開犯行坦承大部分犯行，犯後態度尚屬良好，
    並其被告二人各參與程度等一切情狀，分別量處如主文所示
    之刑，以示懲儆。至被告二人行兇所用之木棒、鋁棒等，業
    於犯案後丟棄於花蓮市中正橋下，既然至今均未經警扣案，
    堪認業已滅失，故不為沒收之諭知，附此說明。
據上論斷，應依刑事訴訟法第369條第1項前段、第364條、第299
條第1項前段、第300條、現行刑法第2條第1項、修正前刑法第28
條、第55條後段、現行刑法第277條第1項、第2項後段、第354條
、第55條，刑法施行法第1條之1，罰金罰鍰提高標準條例第1條
，95年6月14日修正公布之刑法施行法第1條之1，判決如主文。
本案經檢察官辛○○到庭執行職務。
中    華    民    國    97    年    3     月    27    日
                  刑事庭審判長法  官    謝志揚
                              法  官    林慶煙
                              法  官    許仕楓
以上正本證明與原本無異
如不服本判決，應於送達後10日內，向本院提出上訴狀，其未敘
理由者，並應於提出上訴狀後10日內向本院補提理由狀 (須附繕
本)。
                              書記官    吳家瑩
中    華    民    國    97    年    3    月    27    日
附錄本判決論罪科刑法條：
刑法第277條：
傷害人之身體或健康者，處三年以下有期徒刑、拘役或一千元以
下罰金。
犯前項之罪因而致人於死者，處無期徒刑或七年以上有期徒刑；
致重傷者，處三年以上十年以下有期徒刑。
刑法第354條：
毀棄、損壞前二條以外之他人之物或致令不堪用，足以生損害於
公眾或他人者，處二年以下有期徒刑、拘役或五百元以下罰金。


司法院資訊處製作；財團法人民間司法改革基金會備份。
